【裁判字號】    95,上訴,3955
【裁判日期】    951205
【裁判案由】    毒品危害防制條例
【裁判全文】
臺灣高等法院刑事判決                95年度上訴字第3955號
上  訴  人  甲○○
即  被  告
上列上訴人因毒品危害防制條例案件，不服臺灣宜蘭地方法院95
年度訴字第324號，中華民國95年9月21日第一審判決（起訴案號
：臺灣宜蘭地方法院檢察署95年度毒偵字第494號、第584號），
提起上訴，本院判決如下：
    主  文
上訴駁回。
    事  實
一、甲○○於民國（下同）91年間因施用毒品案件，經觀察、勒
    戒後，認無繼續施用毒品傾向，於91年10月14日執行完畢釋
    放，並由臺灣宜蘭地方法院檢察署檢察官以91年度毒偵緝字
    第94號、第95號不起訴處分確定。又於93年間因施用毒品案
    件，經臺灣宜蘭地方法院判處有期徒刑六月確定，並於94年
    6月2日執行完畢（構成累犯）。其於觀察、勒戒執行完畢釋
    放後，五年內復基於施用第一級毒品海洛因之概括犯意，自
    95年1月26日凌晨某時至95年5月23日下午某時，連續在宜蘭
    縣羅東鎮友人住處、宜蘭縣壯圍鄉友人住處，以將海洛因置
    入香菸內點燃吸食之方式，施用第一級毒品海洛因三次；另
    基於施用第二級毒品安非他命之概括犯意，自95年1月26日
    凌晨某時至95年5月23日下午某時，連續在宜蘭縣羅東鎮友
    人住處、宜蘭縣壯圍鄉友人住處，以將安非他命置入玻璃球
    內燒烤吸食其煙之方式，施用第二級毒品安非他命二次。嗣
    分別於：(一)、95年1月26日14時30分許，為警在宜蘭縣羅東
    鎮○○街190號查獲，經採集尿液送驗結果呈嗎啡、甲基安
    非他命陽性反應；(二)、95年5月23日18時許，為警在宜蘭縣
    壯圍鄉○○村○○路42之5號查獲，經採集尿液送驗結果呈
    嗎啡、甲基安非他命陽性反應。
二、案經宜蘭縣警察局礁溪分局移送臺灣宜蘭地方法院檢察署檢
    察官偵查起訴。
    理  由
一、上訴人即被告甲○○經合法傳喚雖未到庭，惟右開事實業據
    其於警詢、原審坦承，且查：
(一)、本件認定事實所引用之本件卷內所有卷證資料（包含人證與
    文書證據、物證等證據），並無證據證明係公務員違背法定
    程序所取得，又本件被告以外之人於審判外之陳述，亦無刑
    事訴訟法第159條之1至之3所規定之不得作為證據之情形，
    且卷內之文書證據，亦無刑事訴訟法第159條之4之顯有不可
    信之情況與不得作為證據之情形，則依刑事訴訟法第159條
    至159條之5之規定，本件認定事實所引用之本件卷證所有證
    據（包含人證與文書證據、物證等證據），均認為有證據能
    力，合先敘明。
(二)、本件有宜蘭縣警察局刑警隊偵辦第一、二級毒品案件犯罪嫌
    疑尿液送驗編號及姓名對照表、宜蘭縣警察局礁溪分局偵辦
    毒品案件嫌疑犯尿液送驗編號及姓名對照表、慈濟大學濫用
    藥物檢驗中心檢驗總表，可證被告有連續施用海洛因、安非
    他命之事實，上開證據，足證被告首開自白與事實相符。
(三)、被告甲○○於91年間因施用毒品案件，經觀察、勒戒後，認
    無繼續施用毒品之傾向，於91年10月14日執行完畢釋放，並
    由臺灣宜蘭地方法院檢察署檢察官，以91年度毒偵緝字第94
    號、第95號不起訴處分確定。又於93年間因施用毒品案件，
    經臺灣宜蘭地方法院判處有期徒刑六月確定，並於94年6月2
    日執行完畢，有臺灣宜蘭地方法院檢察署檢察官91年度毒偵
    緝字第94號、第95號不起訴處分書、臺灣宜蘭地方法院檢察
    署刑案資料查註紀錄表、全國施用毒品紀錄表、被告前案紀
    錄表，被告係於觀察、勒戒執行完畢釋放後，五年內再犯毒
    品危害防制條例第10條之罪。
(四)、綜上，本件事證明確，被告犯行堪以認定，應依法論科。
二、論罪科刑部分：
(一)、按被告行為後，94年2月2日修正公布之刑法（下稱新法）已
    於95年7月1日施行，新法第2條第1項規定：「行為後法律有
    變更者，適用行為時之法律。但行為後之法律有利於行為人
    者，適用最有利於行為人之法律」，係規範行為後法律變更
    所生新舊法律比較適用之準據法，於新法施行後，自應適用
    新法第2條第1項之規定，為「從舊從輕」之比較；又比較新
    舊法時，應就罪刑有關之共犯、未遂犯、想像競合犯、牽連
    犯、連續犯、結合犯，以及累犯加重、自首減輕暨其他法定
    加減原因（如身分加減）與加減比例等一切情形，本於統一
    性及整體性原則，綜其全部罪刑之結果而為比較（最高法院
    95年度第八次刑事庭會議決議參照）。修正前刑法第47條規
    定：「受有期徒刑之執行完畢，或受無期徒刑或有期徒刑一
    部之執行而赦免後，五年以內再犯有期徒刑以上之罪者，為
    累犯，加重本刑至二分之一」，修正後刑法第47條第1項規
    定：「受徒刑之執行完畢，或一部之執行而赦免後，五年以
    內故意再犯有期徒刑以上之罪者，為累犯，加重本刑至二分
    之一」，惟因本件被告係故意犯罪，是比較新舊法之結果，
    新法並非較有利於被告。修正前刑法第51條第5款規定：「
    數罪併罰，分別宣告其罪之刑，宣告多數有期徒刑者，於各
    刑中之最長期以上，各刑合併之刑期以下，定其刑期。但不
    得逾二十年。」；修正後刑法第51條第5款則規定：「數罪
    併罰，分別宣告其罪之刑，宣告多數有期徒刑者，於各刑中
    之最長期以上，各刑合併之刑期以下，定其刑期。但不得逾
    三十年」，是比較新舊法之結果，舊法即行為時法有利於被
    告。被告行為後，刑法第56條連續犯之規定，業於94年1月
    7日修正公布刪除，並於95年7月1日施行，則被告之犯行，
    因行為後新法業已刪除連續犯之規定，此刪除雖非犯罪構成
    要件之變更，但顯已影響行為人刑罰之法律效果，自屬法律
    有變更，依刑法第2條第1項規定，比較新舊法結果，仍應適
    用較有利於被告之行為時法律即舊法論以連續犯。綜合上開
    新舊法比較之結果，顯然以舊法即行為時法有利於被告，依
    前揭刑法第2條第1項前段規定，本件應一體適用行為時法即
    95 年7月1日修正生效施行前刑法之規定。
(二)、按海洛因、安非他命分屬毒品危害防制條例第2條第2項第1
    款、第2款所定之第一級、第二級毒品。故被告甲○○所為
    ，係犯毒品危害防制條例第10條第1項、第2項之施用第一級
    、第二級毒品罪。被告持有第一級毒品海洛因、第二級毒品
    安非他命之低度行為，為施用第一級、第二級毒品之高度行
    為所吸收，不另論處。被告先後多次施用第一級、第二級毒
    品之犯行，皆時間緊接，方法相同，分別觸犯構成要件相同
    之罪，顯係基於概括犯意反覆為之，為連續犯，均應依修正
    前刑法第56條規定以一罪論，並加重其刑。被告所犯施用第
    一級、第二級毒品罪，犯意各別，行為互殊，應予分論併罰
    。被告於93年間因違反毒品危害防制條例案件，經臺灣宜蘭
    地方法院判處有期徒刑六月確定，並於94年6月2日執行完畢
    ，此有被告前案紀錄表在卷可參，其於五年以內分別再故意
    犯本件有期徒刑以上之罪，均應依修正前刑法第47條規定，
    論以累犯，並遞加重其刑。
(三)、原審認被告罪證明確，並適用刑事訴訟法第273條之1第1項
    、第299條第1項前段、第310條之2，毒品危害防制條例第10
    條第1項、第2項，現行刑法第11條前段、第2條第1項前段，
    95 年7月1日修正生效前刑法第56條、第51條第5款、第47條
    之規定，審酌被告有毒品危害防制條例之犯罪前科，有被告
    前案紀錄表在卷可參，素行尚稱良好，惟其經觀察、勒戒後
    ，仍再犯本罪，顯見其對於毒品之依賴性甚高，有予較長期
    間隔離社會之必要，與被告施用毒品之次數，和施用毒品足
    以造成神經方面損害，並容易引起財產、暴力方面犯罪，及
    被告犯罪後坦承犯行，態度良好等一切情狀，就被告甲○○
    連續施用第一級毒品部分，量處有期徒刑捌月。就被告連續
    施用第二級毒品部分，量處有期徒刑肆月。並依修正前刑法
    第51條第5款規定，定其應執行之刑為有期徒刑拾月。
(四)、經核原判決認事用法並無不合，量刑之諭知亦屬妥適，上訴
    人即被告上訴意旨雖稱量刑過重，然按「量刑輕重，係屬事
    實審法院得依職權自由裁量之事項，苟已斟酌刑法第57條各
    款所列情狀而未逾越法定刑度，不得遽指為違法（72年台上
    字第6696號判例）」，本件原審判決已經詳細記載量刑審酌
    各項被告犯罪情節及犯罪後之態度等一切情狀，並予以綜合
    考量，依連續犯與累犯之規定加重其刑後，在法定刑內科處
    其刑，經核於法並無不合，上訴意旨既未指摘原判決科刑有
    何違背法令，單純就科刑輕重為爭執，自非適法之上訴理由
    ，是被告指摘原判決不當，為無理由，應予駁回。
三、上訴人即被告經合法傳喚（被告係於95年11月3日至宜蘭縣
    警察局宜蘭分局枕山派出所領取審理期日之開庭傳票，見卷
    附訴訟文書寄存登記簿影本），其無正當之理由不到庭且亦
    未在監執行，有送達證書與95年11月21日在監在押查詢申請
    表在卷可稽，爰不待其陳述逕行判決，併此敘明。
據上論斷，應依刑事訴訟法第371條、第368條，判決如主文。
本案經檢察官劉文水到庭執行職務。
中    華    民    國    95    年    12    月    5    日
                  刑事第十二庭  審判長法  官  蔡永昌
                                      法  官  陳榮和
                                      法  官  施俊堯
以上正本證明與原本無異。
第二級毒品部分不得上訴。
第一級毒品部分如不服本判決，應於收受送達後十日內向本院提
出上訴書狀，其未敘述上訴之理由者並得於提起上訴後十日內向
本院補提理由書（均須按他造當事人之人數附繕本）。
                                      書記官  陳彥蕖
中    華    民    國    95    年    12    月    5     日
附錄：本案論罪科刑法條全文
毒品危害防制條例第10條：
施用第1級毒品者，處6月以上5年以下有期徒刑。
施用第2級毒品者，處3年以下有期徒刑。


司法院資訊處製作；財團法人民間司法改革基金會備份。
